臺灣高雄地方法院民事判決　　　　　　110年度雄簡字第768號
原　　　告　王碧青　
訴訟代理人　吳登輝律師
被　　　告　富邦資產管理股份有限公司

法定代理人　洪主民　
訴訟代理人　陳意明　
上列當事人間債務人異議之訴事件，經本院於民國110年11月9日
言詞辯論終結，判決如下：
    主      文
一、確認被告就原告之債權於逾新臺幣（下同）17萬1,689元及
    自民國（下同）105年3月24日起至清償日止，按年息15％計
    算之利息不存在。
二、本院110 年度司執字第26920 號強制執行事件，對原告王碧
    青所為之強制執行程序，於超過被告就原告之債權於逾17萬
    1,689 元及自105 年3 月24日起至清償日止，按年息15％計
    算之利息部分，應予撤銷。
三、原告其餘之訴駁回。
四、訴訟費用由被告負擔50%，餘由原告負擔。
    事實及理由
一、按訴狀送達後，原告不得將原訴變更或追加他訴，但被告同
    意、請求之基礎事實同一、不甚礙被告之防禦及訴訟之終結
    者，不在此限，民事訴訟法第255 條第1 項第1 款、第2 款
    及第7款分別定有明文。經查，原告原起訴聲明：本院110年
    度司執字第26920 號債務清償強制執行事件（下稱系爭執行
    事件）對原告所為之強制執行程序應予撤銷。（見本院卷第
    9 頁），嗣於110 年10月13日變更聲明為：㈠、確認被告對
    原告之債權逾17萬1,689 元，及自105 年3 月24日起至清償
    日止，按年息15％計算之利息部分，不存在。㈡系爭執行事
    件對原告所為之強制執行程序應予撤銷。（見本院卷第122
    頁），核原告前開所為訴之變更、追加，均係主張本院87年
    度執字第17048 號債權憑證（下稱系爭債權憑證）所載之利
    息有部分罹於時效、違約金過高應予酌減至零等同一事實，
    揆諸前揭說明，原告所為訴之變更於法有據，應予准許。
二、原告主張：被告以系爭債權憑證為執行名義向本院聲請就伊
    之財產為強制執行，經本院以系爭執行事件執行中，而系爭
    債權憑證之內容：除本金17萬1,689 元及執行費用478 元外
    ，尚有「自85年5 月13日起至104 年8 月31日止，按年息17
    .5% 計算之利息，及自104 年9 月1 日起至清償日止，按上
    開利率15% 計算之利息，暨自84年6 月16日起至清償日止，
    按上開利率10% 計算之違約金」（下稱系爭債權）。惟依民
    法第126 條規定，利息請求權時效為5 年，被告係於110 年
    3 月23日方具狀向本院聲請強制執行，自該日起回溯5 年計
    算，於105 年3 月24日前之利息債權均已罹於時效，原告自
    得拒絕給付。另就系爭債權之違約金部分。依照執行名義計
    算方式，實際上係變相收取利息，而合計原本之利息後，利
    率分別高達18.5% 、16% ，顯屬過高，不符市場上消費借貸
    常情，爰依民法第252 條規定，請求將違約金酌減至零，為
    此，爰依強制執行法第14條規定提起債務人異議之訴。並聲
    明：㈠、確認被告就原告之債權於逾17萬1,689 元及自105
    年3 月24日起至清償日止，按年息15％計算之利息不存在。
    ㈡、系爭執行事件對原告所為之強制執行程序應予撤銷。
三、被告則以：伊公司對原告主張系爭債權中關於105年3月24日
    以前之利息已罹於消滅時效及違約金部分逾自84年6月16日
    起至104 年8 月31日止，按年息1.75％，自105 年9 月1 日
    起至清償日止，按年息1.5 ％計算之違約金部分予以酌減部
    分，均不爭執。惟系爭債權之違約金部分，本件被告請求之
    違約金債權，並未罹於時效，且被告對原告就違約金之請求
    ，已降至以年利率1.75 %及1.5%為計算標準，屬一般銀行實
    務之常情，並無過高，原告仍請求違約金酌減，顯無理由等
    語，資為抗辯，並聲明：原告之訴駁回。
四、得心證之理由：
    原告主張：系爭執行事件中，系爭債權於105 年3 月24日以
    前之利息及違約金分別有罹於消滅時效及過高之情事，被告
    固就系爭債權中關於105 年3 月24日以前之利息已罹於消滅
    時效及違約金部分逾自84年6 月16日起至104 年8 月31日止
    ，按年息1.75％，自105 年9 月1 日起至清償日止，按年息
    1.5 ％計算之違約金部分予以酌減部分不爭執，惟關於違約
    金部分仍以前詞置辯。故本件所應審究者即為：㈠、原告提
    起確認之訴部分，有無確認利益？㈡、原告得否依強制執行
    法第14條第1 項規定提起本件債務人異議之訴？㈢、系爭債
    權之違約金有無過高之情事而得予酌減？㈣、原告請求撤銷
    系爭執行事件所為之執行程序，是否有據？茲分別論述如下
    ：
㈠、原告提起確認之訴部分，有無確認利益？
    按「確認法律關係之訴，非原告有即受確認判決之法律上利
    益者，不得提起之」，民事訴訟法第247條第1項前段定有明
    文。又所謂即受確認判決之法律上利益，係指法律關係之存
    否不明確，原告主觀上認其在法律上之地位有不安之狀態存
    在，且此種不安之狀態，能以確認判決將之除去者而言（最
    高法院52年台上字第1240號判決意旨參照）。查，原告主張
    系爭債權中利息有部分（即105年3月24日前之利息）已罹於
    時效、系爭債權之違約金部分應酌減至零，其中利息部分，
    固為被告所不爭執（見本院卷第113 頁），然就違約金部分
    仍為被告所否認，是兩造間就原告系爭債權之違約金部分，
    是否存在之法律關係不明確，致原告之法律上地位有不安之
    狀態存在，且此種不安之狀態，能以本件確認判決將之除去
    ，則原告提起此部分訴訟，應認有確認利益。
㈡、原告得否依強制執行法第14條第1項規定提起本件債務人異
    議之訴？
  1.按執行名義成立後，如有消滅或妨礙債權人請求之事由發生
    ，債務人得於強制執行程序終結前，向執行法院對債權人提
    起異議之訴。如以裁判為執行名義時，其為異議原因之事實
    發生在前訴訟言詞辯論終結後者，亦得主張之。強制執行法
    第14條第1項規定，定有明文。
  2.查系爭債權憑證之執行名義內容為臺灣台北地方法院台北簡
    易庭86年度北簡字第8234號確定判決（下稱系爭確定判決）
    ，原告主張：系爭債權利息部分罹於時效，違約金過高請求
    予以酌減等語，關於罹於時效部分，是原告於主張自110年3
    月23日即被告聲請對原告為強制執行，經本院以系爭執行事
    件受理前，依民法第125條規定，逾5年部分之時效，已罹於
    時效而消滅，違約金部分，則請求過高，應予酌減。均係發
    生在上開確定判決言詞辯論終結後之原因事實或系爭確定判
    決未及審酌之事實，且系爭執行事件又尚未終結，業經本院
    調閱系爭執行事件卷宗，查明無訛，則本件原告身為系爭執
    行事件之債務人於系爭執行事件程序終結前，依強制執行法
    第14條第1項規定提起本件債務人異議之訴以求救濟，於法
    即無不合，應予准許。
㈢、系爭債權之違約金有無過高之情事而得予酌減？
  1.按約定之違約金額過高者，法院得減至相當之數額，民法第
    252條設有明文。又違約金是否相當，應依一般客觀事實、
    社會經濟狀況及當事人所受損害情形，以為衡量之標準，若
    所約定之額數，與實際損害顯相懸殊者，法院自得酌予核減
    ，並不因懲罰性違約金或賠償額預定性違約金而異（最高法
    院82年度台上字第2529號判決意旨參照）。
  2.查原告應負擔按週年利率15％計算之遲延利息，已如前述，
    而兩造間雖約定原告如屆期未清償債務，除應負擔上開遲延
    利息外，尚應負擔違約金，惟衡諸現今金融機構存款利率長
    期偏低之經濟環境（今年央行公告之定期儲蓄存款利率為機
    動利率為年利率0.865%、固定利率為0.815 ％），被告既得
    按週年利率15％收取遲延利息已接近目前遲延利率法定上限
    16% ，其因原告未依約清償債務所失之利益，應非甚高，且
    原告所積欠之本金僅17萬1,689 元，被告前已自連帶債務人
    張峰誠處扣得薪資共2 萬8,537 元( 經由扣薪取得) ，用以
    抵償84年至104 年間之利息，有被告提出法院執行款明細表
    、催收系統- 會計帳務在卷可稽（見本院卷第97-100頁、第
    127-143 頁），另參以，依被告所提出之計算表系爭債權自
    105 年3 月24日計至110 年3 月23日（即被告聲請對原告為
    強制執行，系爭執行事件本院受理之日）之遲延利息累計金
    額已高達12萬8,837 元，被告主張之上開期間違約金計算亦
    高達7 萬5,096 元，有被告提出之債權計算書在卷可稽（見
    本院卷第115 頁），暨參酌被告自陳：被告經系爭執行事件
    所為之執行程序已扣得原告售出股票之對價97萬2,638 元（
    見本院卷第148 頁），足見，被告之系爭債權已無難於受償
    之虞，衡酌上情，被告所為違約金請求顯與被告為實行債權
    所支出之勞務及費用而受之損害不相當，而有顯失公平之虞
    ，為此，爰依民法第252 條規定，將系爭債權違約金部分酌
    減至零。
㈣、原告請求撤銷系爭執行事件所為之執行程序，是否有據？
    原告關於系爭債權於105年3月24日前之利息部分之時效抗辯
    及系爭債權違約金部分酌減之主張，既屬有據，則原告依強
    制執行法第14條第1項規定，提起債務人異議之訴，請求撤
    銷系爭執行事件中關於系爭債權105年3月24日以前之利息部
    分及違約金部分之執行程序，即屬有據，應予准許。原告主
    張逾此部分請求撤銷系爭執行事件所為之全部強制執行程序
    ，則屬無據。
五、綜上所述，原告請求：㈠、確認被告對原告之債權於逾17萬
    1,689 元及自105 年3 月24日起至清償日止，按年息15％計
    算之利息不存在。㈡、系爭執行事件，對原告所為之強制執
    行程序，於超過被告就原告之債權於逾17萬1,689 元及自10
    5 年3 月24日起至清償日止，按年息15％計算之利息部分，
    應予撤銷。為有理由，應予准許，逾此範圍，非有理由，應
    予駁回。
六、本件判決基礎已臻明確，兩造其餘攻擊防禦方法，核不影響
    判決結果，爰不予一一論述，併此敘明。
七、訴訟費用負擔之依據：民事訴訟法第436條第2項、第79條。
中    華    民    國   110    年    11    月    24    日
                  高雄簡易庭法  官  林綉君
以上正本係照原本作成。
如不服本判決，應於判決送達後20日內，向本院提出上訴狀並應
記載上訴理由，如於本判決宣示後送達前提起上訴者，應於判決
送達後20日內補提上訴理由書（須附繕本）。
中    華    民    國   110    年    11    月    24    日
                            書記官  羅崔萍